【裁判字號】    96,易,1615
【裁判日期】    970723
【裁判案由】    恐嚇取財
【裁判全文】
臺灣臺南地方法院刑事判決              96年度易字第1615號
公  訴  人  臺灣臺南地方法院檢察署檢察官
被      告  庚○○
上列被告因恐嚇取財等案件，經檢察官提起公訴（九十六年度營
偵字第一五三六號），本院判決如下：
    主  文
庚○○以加害生命、身體之事，恐嚇他人致生危害於安全，處拘
役肆拾日，減為拘役貳拾日，如易科罰金，以新台幣壹仟元折算
壹日，緩刑貳年。
    事  實
一、庚○○於民國九十四年間為雲林縣虎尾鎮某小吃部之負責人
    ，丁○○為其雇用之員工。緣丁○○於九十四年間，曾透過
    庚○○經營之前開小吃部經理乙○○向庚○○借款新台幣（
    下同）二十五萬元，然未依約歸還借款，丁○○亦藉故離職
    。嗣於九十六年三月六日二十二時許，庚○○與林文德前往
    位於臺南縣白河鎮○○路一０之一０號之「東方小吃部」內
    喝酒時，適見丁○○亦在該處，庚○○與乙○○即要求丁○○歸還前開借款，雙方於「東方小吃部」某包廂協議後，由
    丁○○簽發面額均為五萬元之本票五張，交予庚○○。惟庚○○於步出包廂時，因對丁○○借款後，長期未還且避不見
    面之行為甚為不滿，竟憤而基於恐嚇之故意，向丁○○恫稱
    ：知悉丁○○女兒之上課地點，如不還錢跑掉的話，要小心
    一點等欲加害丁○○女兒生命、身體等惡害之言語，致丁○○心生畏懼致生危害於安全。
二、案經丁○○訴由臺灣臺南地方法院檢察署檢察官偵查起訴。
    理  由
壹、證據能力之判斷：按被告以外之人於審判外之陳述，經當事
    人於審判程序同意作為證據，法院審酌該言詞陳述或書面陳
    述作成時之情況，認為適當者，亦得為證據，刑事訴訟法第
    一百五十九條之五第一項定有明文。查被告於本院審理時對
    證人丁○○、丙○○二人於警詢時所為筆錄之證據能力均不
    爭執，且本院依卷內資料審酌該警詢筆錄作成時之情況，亦
    認為並未有何違背法律或其他相關規定之情事，而應認為適
    當，是依刑事訴訟法第一百五十九條之五第一項之規定，上
    開證人等於警詢及偵訊所作之筆錄，為傳聞法則之例外而具
    有證據能力，本院自得引為判決參考之依據，先予敘明。
貳、犯罪事實之認定：
一、訊據被告於本院審理時固坦承於前揭時地曾在「東方小吃部
    」與被害人丁○○碰面一節，惟矢口否認涉有恐嚇罪嫌，辯
    稱：當日並未以前開言語恐嚇被害人丁○○云云。
二、經查：
  (一)被告於九十六年三月六日二十二時許，在位於臺南縣白河鎮
    ○○路一０之一０號之「東方小吃部」內與被害人丁○○偶
    遇，且雙方在包箱內協議後，被害人丁○○簽發本票五張予
    被告等情，業據被告於本院審理時陳明在卷，核與證人即被
    害人丁○○、乙○○於本院審理時就此部分之證述相符，此
    部分事實應堪認定。
  (二)被害人丁○○於本院審理時以證人身分具結後證稱：被告於
    包廂內協議時，曾向其恫稱知悉其與女兒之住處等語（參見
    本院卷第三五頁），而證人即當日亦在包廂內之戊○○於偵
    查中亦結證稱：被告等人離開包廂時，曾對被害人表示知悉
    被害人女兒上課地點，如不還錢逕行跑掉，要小心點等語（
    參見偵卷第四四頁），參以證人戊○○與被告前無仇隙一節
    ，業據證人戊○○於偵查中證述明確（參見偵卷第第四四頁
    ），信無誣陷被告之必要，是被害人丁○○前開證述被告曾
    為前開恫嚇言語部分之證詞非虛（惟恫嚇之時間應在被告離
    開包廂之際，詳下述三、(四)），應可採信。復佐以證人即居
    間介紹被告借錢予被害人之乙○○於本院審理時結證稱：被
    害人借錢後，未依約還錢，且旋即離職失聯，其在前開小吃
    部巧遇被害人時，十分憤怒，曾以強硬之態度要求被害人當
    日一定要處理該筆債務等語（參見本院卷第五四頁），足見
    被告與證人乙○○對被害人丁○○借款後逾期未償還甚而避
    不見面之舉，應係十分不滿，故實際出借款項之被告，於被
    害人簽發本票後，憤而口出前開惡言恫嚇被害人以期被害人
    依約歸還款項之舉，亦非不得想像之事。從而，堪信被告確
    曾以前開言語恫嚇被害人，其辯稱：並未以前揭言語恐嚇被
    害人云云，尚無可採。
  (三)綜此，被告恐嚇犯行明確，堪以認定，應依法論科。
三、核被告所為係犯刑法第三百零五條之恐嚇罪。爰審酌被告犯
    罪動機、手段、所得、犯罪後始終否認犯行之態度、惟已與
    被害人達成和解，被害人亦當庭表示無意追究被告刑責等一
    切情狀，量處如主文所示之刑，並諭知易科罰金之折算標準
    。
四、公訴意旨雖以被告基於意圖為自己不法所有，於「東方小吃
    部」內，以被害人男友吳滄銘積欠之二十五萬元之賭博債務
    為由，並以前開言語恐嚇被害人，致使被害人心生畏懼而簽
    發本票償還吳滄銘積欠之款項，因認被告所為係犯刑法第三
    百四十六條第一項之恐嚇取財罪等語。惟訊據被告於偵查及
    本院審理時固坦承被害人丁○○於前揭時地曾簽發面額均為
    五萬元之本票五張予伊等情，然堅詞否認涉有恐嚇取財罪嫌
    ，辯稱：被害人丁○○前為其經營小吃部員工時，曾向其借
    款二十五萬，案發當日巧遇，其要求被害人解決前開債務，
    被害人要求分期償還，因而簽發本票五張；其並不認識被害
    人丁○○之男友吳滄銘，吳滄銘亦未積欠賭債等語。經查：
  (一)被害人丁○○於九十六年三月六日二十二時許，在「東方小
    吃部」簽發面額均為五萬元之本票五張並交予被告一節，業
    據被告供承在卷，核與被害人丁○○及證人林文德於本院審
    理時所為之證述相符，此部分事實應堪認定。
  (二)證人乙○○於本院審理時到庭證稱：被害人丁○○於九十四
    年間，曾任職於被告擔任負責人，其擔任經理之小吃部，且
    被害人曾表示欲借款，經其向被告報告後，被告出借二十五
    萬元予被害人，被害人並曾簽立借據一紙予被告且承諾約ㄧ
    個星期後將歸還借款。然被害人屆期即藉故離職，且不知去
    向。案發當日，其與被告至「東方小吃部」時巧遇被害人，
    其乃要求被害人解決前開借款。被害人遂表示同意簽發本票
    清償債務，且被告亦曾委請朋友將借據取來等語（參見本院
    卷第五０頁、第五二頁）；而證人甲○○於本院審理時具結
    後亦證稱：案發當日其曾受被告要求先至被告住處向被告之
    弟取得一只內裝文件之信封，並攜至東方小吃部交予被告等
    語（參見本院卷第五六頁至第五七頁），是被告前揭供述：
    被害人原先任職於其所經營之小吃部，但借款後，藉故離職
    ；其原不知被害人於東方小吃部工作，案發當日係巧遇被害
    人，遂要求被害人歸還先前所借款項，其並曾要求友人甲○○將被害人原簽立之借據攜至東方小吃部交還予被害人等語
    ，信而有徵，應可採信，堪認被害人確曾向被告借款二十五
    萬元，其等二人間，確有債務存在。
  (三)被害人丁○○雖稱未曾任職於被告所經營之小吃部，亦未曾
    向被告借款；被告當日係以其前男友吳滄銘曾積欠賭債二十
    五萬元為由，而要求其代為歸還云云。惟被告於偵查、本院
    審理時，始終否認吳滄銘曾積欠其賭債，並稱：其根本不認
    識吳滄銘等語。訊據被害人丁○○於本院審理時以證人身分
    結證稱：吳滄銘與其交往期間，曾告知積欠被告賭債，並於
    告知後，約一、二年後分手，而案發時，其與吳滄銘已分手
    二年，之前曾交往約四年；交往期間，吳滄銘未曾介紹被告
    與其認識，且其與吳滄銘同居期間，被告亦未曾至其等同居
    住所索討吳滄銘所積欠之賭債云云（參見本院卷第三九頁）
    。依此，被害人之前男友吳滄銘未曾介紹被告予被害人認識
    ，被告亦未曾前往彼等住處索債，衡情，被告無從知悉被害
    人丁○○為吳滄銘之女友，亦無於吳滄銘積欠債務經過至少
    三年之久後，復行向未曾謀面之被害人丁○○索債之可能。
    證人即被害人之姊丙○○雖於偵查及本院審理時均證稱：被
    告於案發時，曾以被害人男友與之有債務糾紛而要求被害人
    簽發本票云云。惟證人丙○○為被害人丁○○之姊，其證詞
    本不無偏頗被害人丁○○之虞，反觀證人戊○○於偵查中證
    述時，即未曾敘及被告曾提及此部分事項，依此，尚難以被
    害人丁○○及其姊丙○○之前揭證詞為據，而認被告所為：
    被害人丁○○曾向其借款二十五萬元等語之辯詞，均不可採
    信。從而，被害人丁○○既曾向被告借款二十五萬元未還，
    是被告要求被害人丁○○於前揭時地簽發面額五萬元之本票
    共五張以清償前開債務之舉，即難認其有何不法所有之意圖
    。
  (四)被害人丁○○於本院審理時結證稱：被告於案發當日以前揭
    言語恫嚇僅一次，且當日其尚未受迫簽發本票；並證稱：證
    人丙○○、證人戊○○二人進入包廂時，其已在簽發本票，
    當日被告恫嚇之言語業已講完云云（參見本院卷第四一頁）
    ；然證人丙○○於本院審理時則證稱：當日其進入包廂時，
    丁○○尚未簽發本票，係被告恫嚇丁○○後，丁○○始行簽
    發本票云云（參見本院卷第四七頁）；是證人丁○○、丙○○雖均證稱被害人丁○○係因被告前開恫嚇言語所致，因而
    簽發本票，惟彼等二人就被告所為恫嚇言語過程之證述，顯
    有出入不符之處。復觀證人戊○○於偵查中所為前開證述，
    其證述被告確有恫嚇被害人之言語，然係在被告等人步出包
    廂之際所為（參見前開偵查筆錄），且參照前述被害人丁○○確曾積欠被告借款之事實，另考量證人戊○○與被告、被
    害人間，均無特殊關係，其證詞應較為客觀而無偏頗之虞，
    而證人丙○○為被害人丁○○之姊，其不無附和被害人丁○○而為前開證詞之可能等一切情狀，認應以證人戊○○前開
    證詞較為可信。而得認定被告所為前開恐嚇言語，應係被害
    人簽完本票，被告步出包廂之際為之，亦即被害人簽發本票
    之舉，並非被告恐嚇所致。
  (五)綜此，被告所為前開惡害通知之言語，雖造成被害人之心生
    畏懼，然並非藉此使被害人簽發本票之脅迫行為，且亦非藉
    此獲取不法所有之利得，故被告此部分惡害通知之行為，應
    僅構成刑法第三百零五條之恐嚇罪而非公訴意旨所指刑法第
    三百四十六條第一項之恐嚇取財罪。是公訴意旨此部分容有
    未洽。惟其基本事實同一，本院仍得併予審酌，並變更起訴
    法條。
五、另本件被告犯罪行為之時間，係在九十六年四月二十四日以
    前，所犯罪名宣告刑在有期徒刑一年六月以下，合於中華民
    國九十六年罪犯減刑條例第二條第一項第三款之規定，應減
    其宣告刑二分之一，並諭知易科罰金之折算標準。又被告前
    未曾受有期徒刑以上刑之宣告，有台灣高等法院被告全國前
    案記錄表一份在卷可憑，經此起訴審判之刑事程序，應知所
    警惕，信無再犯之虞，本院因認所宣告之刑以暫不執行為適
    當，併諭知緩刑二年，以勵自新。
據上論斷，應依刑事訴訟法第二百九十九條第一項前段、第三百
條，刑法第三百零五條、第四十一條第一項前段、第七十四條第
一項第一款，刑法施行法第一條之一，中華民國九十六年罪犯減
刑條例第二條第一項第三款、第七條，判決如主文。
本案經檢察官己○○到庭執行職務
中    華    民    國    97    年    7     月    23    日
                           刑事第七庭
                               審判長法  官  陳振謙
                                     法  官  高如宜
                                     法  官  卓穎毓
以上正本證明與原本無異。
如不服本判決應於收受本判決後10日內向本院提出上訴書狀，並
應敘述具體理由。如未敘述上訴理由者，應於上訴期間屆滿後20
日內向本院補提理由書狀（均須按他造當事人之人數附繕本）「
切勿逕送上級法院」。
                                     書記官  秦建華
中    華    民    國    97    年    7     月    23    日
附錄法條：
中華民國刑法第305條
以加害生命、身體、自由、名譽、財產之事，恐嚇他人致生危害
於安全者，處2年以下有期徒刑、拘役或3百元以下罰金。


司法院資訊處製作；財團法人民間司法改革基金會備份。
